臺灣高等法院刑事判決　　　　　　　　　　　　　九十一年度上易字第二四九七號
　　上　訴　人　臺灣桃園地方法院檢察署檢察官
　　被　　　告　ＫＩＴＴＩＫＡ.
　　被　　　告　ＴＯＮＣＨＡＮ.
　　共　　　同
　　選任辯護人　歐龍山
右上訴人因被告竊盜案件，不服臺灣桃園地方法院九十一年度易字第六一二號，中華
民國九十一年六月十四日第一審判決（起訴案號：臺灣桃園地方法院檢察署九十一年
度偵字第一四九三號）提起上訴，本院判決如左：
    主  文
上訴駁回。
    理  由
一、公訴意旨略以：被告ＫＩＴＴＩＫＡＫＨＡＣＨＯＮ  ＮＡＲＯＮＧＫＩＡＴ及
    ＴＯＮＣＨＡＮ  ＡＲＩ共同意圖為自己不法之所有，於民國（下同）九十年十
    二月二日（起訴書誤載為同年月一日）十八時五十六分許，在桃園縣平鎮市○○
    路一二八號甲○○所經營，由其夫ＴＨＡＴＴＡＮＡ  ＪＡＲＥＲＮＫＯ  ＴＳ
    ＯＮＧ  ＣＨＡＩ負責管理之「念台行商店」內，推由ＴＯＮＣＨＡＮ  ＡＲＩ
    動手竊取店內 ＶＣＤ光碟片一片，再伺機交由 ＫＩＴＴＩＫＡＫＨＡＣＨＯＮ
    ＮＡＲＯＮＧＫＩＡＴ，藏放於身上，得手後隨即離去。嗣經ＴＨＡＴＴＡＮＡ
      ＪＡＲＥＲＮＫＯ  ＴＳＯＮＧ  ＣＨＡＩ發覺有異，報警處理。因認被告等
    均涉犯刑法第三百二十條第一項之竊盜罪嫌云云。
二、按犯罪事實，應依證據認定之，無證據不得推定其犯罪事實；不能證明被告犯罪
    者，應諭知無罪之判決，刑事訴訟法第一百五十四條、第三百零一條第一項分別
    定有明文；而事實之認定，應憑證據，如未能發現相當證據，或證據不足以證明
    ，自不能以推測或擬制之方法，為裁判基礎；倘積極證據不足為不利於被告事實
    之認定，即應為有利於被告之認定，更不必有何有利之證據（最高法院四十年臺
    上字第八六號、三十年臺上字第八一六號判例意旨參照）。
三、公訴人認定被告ＴＯＮＣＨＡＮ  ＡＲＩ及ＫＩＴＴＩＫＡＫＨＡＣＨＯＮ  Ｎ
    ＡＲＯＮＧＫＩＡＴ犯有前開竊盜罪嫌，無非係以右揭事實，已據證人ＴＨＡＴ
    ＴＡＮＡ  ＪＡＲＥＲＮＫＯ  ＴＳＯＮＧ  ＣＨＡＩ證述在卷，並有照片四張
    及錄影帶一捲在卷可證，為其主要論據。
四、訊據被告ＫＩＴＴＩＫＡＫＨＡＣＨＯＮ  ＮＡＲＯＮＧＫＩＡＴ、ＴＯＮＣＨ
    ＡＮ  ＡＲＩ均矢口否認有竊取光碟片之犯行，被告ＫＩＴＴＩＫＡＫＨＡＣＨ
    ＯＮ  ＮＡＲＯＮＧＫＩＡＴ辯稱：伊甫來台十餘日，根本不敢竊取商店內之物
    品，伊與被告ＴＯＮＣＨＡＮ  ＡＲＩ進入「念台行商店」係欲選購物品等語，
    被告ＴＯＮＣＨＡＮ  ＡＲＩ辯稱：伊係欲至前開商店購物，並未竊取光碟片等
    語。
五、經查：
(一)被告ＴＯＮＣＨＡＮ  ＡＲＩ及ＫＩＴＴＩＫＡＫＨＡＣＨＯＮ  ＮＡＲＯＮＧ
    ＫＩＡＴ於九十年十二月二日十八時五十六分許曾前往被害人甲○○所經營，由
    其夫ＴＨＡＴＴＡＮＡ  ＪＡＲＥＲＮＫＯ  ＴＳＯＮＧ  ＣＨＡＩ負責管理之
    「念台行商店」內選購物品等情，為被告等所自承，並有錄影帶一捲及翻拍照片
    四幀在卷足按，且證人即「念台行商店」保全人員王桂芙於原審證稱：「錄影帶
    時間應是二○○一年十二月二日。」、「（翻拍照片上的00000000是何
    意思？）顯現日期是年、月、日，後面三個○是攝影機的隱藏密碼，日期是十二
    月二日。」等語（見原審九十一年五月二十九日筆錄），足見被告等係於九十年
    十二月二日前往「念台行商店」，起訴書誤載為同年月一日，尚屬有誤，合先敘
    明。
(二)被害人甲○○於警訊時係供稱：「（妳如何得知ＴＯＮＣＨＡＮ  ＡＲＩ及ＫＩ
    ＴＴＩＫＡＫＨＡＣＨＯＮ  ＮＡＲＯＮＧＫＩＡＴ在妳店內竊取ＶＣＤ光碟片
    ？）是我先生ＴＨＡＴＴＡＮＡ  ＪＡＲＥＲＮＫＯ  ＴＳＯＮＧ  ＣＨＡＩ告
    訴我的。」、「（妳有無親眼看到ＫＩＴＴＩＫＡＫＨＡＣＨＯＮ  ＮＡＲＯＮ
    ＧＫＩＡＴ及ＴＯＮＣＨＡＮ  ＡＲＩ在妳店內行竊？）沒有。那是ＴＨＡＴＴ
    ＡＮＡ  ＪＡＲＥＲＮＫＯ  ＴＳＯＮＧ  ＣＨＡＩ告訴我的。」、「九十年十
    二月一日（應係同年月二日）十八時五十七分許在桃園縣平鎮市○○路一二八號
    「念台行商店」遭兩名泰國籍外勞ＴＯＮＣＨＡＮ  ＡＲＩ及ＫＩＴＴＩＫＡＫ
    ＨＡＣＨＯＮ  ＮＡＲＯＮＧＫＩＡＴ竊取ＶＣＤ光碟片」等語（見偵卷第十一
    頁反面），足見被害人甲○○當時並未在場，是其所為前開陳述，係屬傳聞，自
    不足作為認定被告等竊盜之積極證據。
(三)證人即甲○○之夫ＴＨＡＴＴＡＮＡ  ＪＡＲＥＲＮＫＯ  ＴＳＯＮＧ  ＣＨＡ
    Ｉ於警訊時固證稱：「（妳太太所經營的店於何時何地遭竊？損失何財物？）於
    九十年十二月一日十八時五十六分及五十八分遭二名泰國外勞ＴＯＮＣＨＡＮ
    ＡＲＩ及ＫＩＴＴＩＫＡＫＨＡＣＨＯＮ  ＮＡＲＯＮＧＫＩＡＴ竊取ＶＣＤ光
    碟片一次，數量多少我不知道。竊取地點桃園縣平鎮市○○路一二八號「念台行
    商店」。」、「（你如何得知該店「念台行」遭竊且嫌犯為ＴＯＮＣＨＡＮ  Ａ
    ＲＩ及ＫＩＴＴＩＫＡＫＨＡＣＨＯＮ  ＮＡＲＯＮＧＫＩＡＴ？）因為我太太
    （甲○○）經營的念台行已經遭竊多次，我懷疑為ＴＯＮＣＨＡＮ  ＡＲＩ及Ｋ
    ＩＴＴＩＫＡＫＨＡＣＨＯＮ  ＮＡＲＯＮＧＫＩＡＴ所為，．．．，於是當天
    九十年十二月一日（應係同年月二日）看店裡監視錄影帶發現ＴＯＮＣＨＡＮ
    ＡＲＩ及ＫＩＴＴＩＫＡＫＨＡＣＨＯＮ  ＮＡＲＯＮＧＫＩＡＴ聯手竊取店裡
    的ＶＣＤ光碟片，但數量為何我不清楚，我共看見他們偷了二次」、「（你有無
    親眼看到ＴＯＮＣＨＡＮ  ＡＲＩ及ＫＩＴＴＩＫＡＫＨＡＣＨＯＮ  ＮＡＲＯ
    ＮＧＫＩＡＴ行竊，從何處看到？）我是從錄影帶看到上看到的。」、「我從監
    視錄影帶中發現他們二人進入店後，即站在ＶＣＤ光碟片前，於十八時五十六分
    許，個子比較小的一位（ＴＯＮＣＨＡＮ  ＡＲＩ）即拿了一片ＶＣＤ光碟片，
    然後把ＶＣＤ光碟片放入了外套大衣內，接著十八時五十八分ＴＯＮＣＨＡＮ
    ＡＲＩ繞到個子比較高的那一位（ＫＩＴＴＩＫＡＫＨＡＣＨＯＮ  ＮＡＲＯＮ
    ＧＫＩＡＴ）背後並把ＶＣＤ光碟片交給了他，然後ＫＩＴＴＩＫＡＫＨＡＣＨ
    ＯＮ  ＮＡＲＯＮＧＫＩＡＴ就把ＶＣＤ光碟片放入了口袋，．．．」等語（見
    偵卷第十三頁反面至第十四頁、第十五頁反面），惟其先係證稱：被告ＴＯＮＣ
    ＨＡＮ  ＡＲＩ將ＶＣＤ光碟片傳遞予被告ＫＩＴＴＩＫＡＫＨＡＣＨＯＮ  Ｎ
    ＡＲＯＮＧＫＩＡＴ後，被告ＫＩＴＴＩＫＡＫＨＡＣＨＯＮ  ＮＡＲＯＮＧＫ
    ＩＡＴ將ＶＣＤ光碟片藏放於牛仔褲後面口袋內云云，嗣則改稱：被告ＫＩＴＴ
    ＩＫＡＫＨＡＣＨＯＮ  ＮＡＲＯＮＧＫＩＡＴ可能將之藏放於背後腰際云云，
    先後證述不一，已有瑕疵可指，且證人ＴＨＡＴＴＡＮＡ  ＪＡＲＥＲＮＫＯ
    ＴＳＯＮＧ  ＣＨＡＩ當時並未目擊被告等有於右揭時地竊取ＶＣＤ光碟片之事
    實，僅係於事後透過監視錄影帶始發覺被告等疑竊取ＶＣＤ光碟片，是以前開證
    人之證詞，亦不足採為斷罪資料。
(四)前開「念台行」所攝案發之監視錄影帶，經原審法院當庭播放勘驗結果，顯示：
    「錄影帶畫面為八十九年十二月一日下午六時五十四分，ＫＩＴＴＩＫＡＫＨＡ
    ＣＨＯＮ  ＮＡＲＯＮＧＫＩＡＴ、ＴＯＮＣＨＡＮ  ＡＲＩ二人在ＶＣＤ光碟
    片架前看ＶＣＤ光碟片並動手翻閱後，把ＶＣＤ光碟片放回架上，之後二人交談
    ，交談內容不清楚，二人又在原處觀看ＶＣＤ光碟片架上陳列之物品，六時五十
    六分二十秒ＴＯＮＣＨＡＮ  ＡＲＩ拿ＶＣＤ光碟片在手上觀賞，六時五十六分
    三十六秒看到ＴＯＮＣＨＡＮ  ＡＲＩ把外套上襟拉起，ＴＯＮＣＨＡＮ  ＡＲ
    Ｉ手上的ＶＣＤ光碟片不見了，二人繼續觀賞ＶＣＤ光碟片架上物品。六時五十
    五分十四秒ＫＩＴＴＩＫＡＫＨＡＣＨＯＮ  ＮＡＲＯＮＧＫＩＡＴ從ＴＯＮＣ
    ＨＡＮ  ＡＲＩ後面走過去，看到二人手相接。之後二人往念台商行電視機方面
    走動，觀看ＶＣＤ光碟片架上的物品。六時五十七分四十二秒ＫＩＴＴＩＫＡＫ
    ＨＡＣＨＯＮ  ＮＡＲＯＮＧＫＩＡＴ從ＴＯＮＣＨＡＮ  ＡＲＩ背後繞過去，
    看到ＫＩＴＴＩＫＡＫＨＡＣＨＯＮ  ＮＡＲＯＮＧＫＩＡＴ右手伸出去，ＫＩ
    ＴＴＩＫＡＫＨＡＣＨＯＮ  ＮＡＲＯＮＧＫＩＡＴ右手與ＴＯＮＣＨＡＮ  Ａ
    ＲＩ左手交接，之後二人在ＶＣＤ光碟片置物架附近觀看。最後畫面六時五十八
    分四十一秒，錄影畫面停止，ＴＯＮＣＨＡＮ  ＡＲＩ、ＫＩＴＴＩＫＡＫＨＡ
    ＣＨＯＮ  ＮＡＲＯＮＧＫＩＡＴ一人蹲著、一人站著觀看ＶＣＤ光碟片架上物
    品。」等情，有勘驗筆錄在卷足按，是雖該監視錄影帶畫面有被告ＴＯＮＣＨＡ
    Ｎ  ＡＲＩ把外套上襟拉起之鏡頭，然並無被告ＴＯＮＣＨＡＮ  ＡＲＩ將ＶＣ
    Ｄ光碟片放進大衣內之連續動作畫面，自難證明被告ＴＯＮＣＨＡＮ  ＡＲＩ有
    將ＶＣＤ光碟片藏入大衣內之行為，至被告ＴＯＮＣＨＡＮ  ＡＲＩ原拿取之Ｖ
    ＣＤ光碟片嗣於監視錄影帶畫面中固有不見之情形，但亦不排除被告ＴＯＮＣＨ
    ＡＮ  ＡＲＩ拿取觀看後已將該ＶＣＤ光碟片放回ＶＣＤ光碟片架下之可能，尚
    難推定被告ＴＯＮＣＨＡＮ  ＡＲＩ竊取ＶＣＤ光碟片後藏於大衣內之事實。再
    前開監視錄影帶畫面中雖見被告ＴＯＮＣＨＡＮ  ＡＲＩ及ＫＩＴＴＩＫＡＫＨ
    ＡＣＨＯＮ  ＮＡＲＯＮＧＫＩＡＴ之手部有接觸之舉動，然並未見被告等手上
    有傳遞ＶＣＤ光碟片之情形，亦不足認定被告等有共同竊盜之犯行。
(五)被害人甲○○雖另提出自監視錄影帶翻拍之照片四幀（見偵卷第十八頁至第二一
    頁），惟其中第一張及第二張照片，均係被告ＴＯＮＣＨＡＮ  ＡＲＩ拿ＶＣＤ
    光碟片之情形，並未見其將之藏入外套大衣內，第三張照片僅見被告ＴＯＮＣＨ
    ＡＮ  ＡＲＩ、ＫＩＴＴＩＫＡＫＨＡＣＨＯＮ  ＮＡＲＯＮＧＫＩＡＴ手部相
    接，並未有傳遞ＶＣＤ光碟片之情形，第四張照片亦祇見被告ＫＩＴＴＩＫＡＫ
    ＨＡＣＨＯＮ  ＮＡＲＯＮＧＫＩＡＴ將其右手放置於右大腿上方臀部，而被告
    ＴＯＮＣＨＡＮ  ＡＲＩ則雙手置放於背後，亦未見被告等有傳遞ＶＣＤ光碟片
    之情形，自難證明被告等有前開竊取ＶＣＤ光碟片之行為。
(六)證人ＴＨＡＴＴＡＮＡ  ＪＡＲＥＲＮＫＯ  ＴＳＯＮＧ  ＣＨＡＩ於原審固證
    稱：「因為他們是專業小偷，所以都擋著鏡頭，他們一進店內就鬼鬼祟祟。他確
    實有拿我ＣＤ，從ＴＯＮＣＨＡＮＡＲＩ掀起大衣就看不到我的ＣＤ了。為了
    擋鏡頭，所以看不到他們二人交接。由此可見是專業小偷。當時畫面看不清楚，
    所以警訊時我說是塞到口袋，但事實上可能是腰際。」等語，然此乃證人ＴＨＡ
    ＴＴＡＮＡ  ＪＡＲＥＲＮＫＯ  ＴＳＯＮＧ  ＣＨＡＩ主觀臆測判斷之詞，並
    無證據價值。
(七)被告等辯稱：被告ＴＯＮＣＨＡＮ  ＡＲＩ的大衣裡面沒有口袋，被告ＫＩＴＴ
    ＩＫＡＫＨＡＣＨＯＮ  ＮＡＲＯＮＧＫＩＡＴ的褲子根本塞不進光碟片，足認
    彼等並未竊取前開ＶＣＤ光碟片等語，並提出當時穿著上衣二件及光碟片為憑（
    經核與原審卷附被告當天穿著之衣著照片相符），本院當庭勘驗被告等提出的衣
    服上衣二件，被告ＴＯＮＣＨＡＮ  ＡＲＩ的衣服，裡面沒有口袋，外面有二個
    口袋，外口袋可以塞進光碟片。被告ＫＩＴＴＩＫＡＫＨＡＣＨＯＮ  ＮＡＲＯ
    ＮＧＫＩＡＴ的上衣是Ｔ恤，沒有口袋。另外將光碟片試行塞入被告等二人所穿
    著牛仔褲後口袋，並無法塞進，有勘驗筆錄在卷為憑，益足作為有利於被告等之
    認定。
(八)本案並未自被告等身上或住處查獲被害人所指遭竊之ＶＣＤ光碟片等情，亦據證
    人即警員陳學明證述在卷。此外，復查無其他積極證據足資認定被告等涉有上開
    犯行，揆諸上開說明，自屬不能證明其等犯罪。
六、原審因予諭知被告無罪之判決，經核尚無違誤。公訴人上訴意旨略以：原審當庭
    勘驗被害人所經營念台行之監視錄影帶結果，既認定：「．．．六時五十六分二
    十秒看到ＴＯＮＣＨＡＮ  ＡＲＩ拿ＶＣＤ光碟片在手上觀賞，六時五十六分二
    十六秒看到ＴＯＮＣＨＡＮ  ＡＲＩ把外套上襟扯起，ＴＯＮＣＨＡＮ  ＡＲＩ
    手上的光碟片不見了，．．．」，顯有相當之理由可信被害人所有之光碟片已於
    此時為被告ＴＯＮＣＨＡＮ  ＡＲＩ竊取而藏匿於身上，且隨後即轉交被告ＫＩ
    ＴＴＩＫＡＫＨＡＣＨＯＮ  ＮＡＲＯＮＧＫＩＡＴ，否則自監視錄影帶中並未
    見到被告等有將光碟片置放回光碟片架上之舉動，何以該光碟片會突然自被告Ｔ
    ＯＮＣＨＡＮ  ＡＲＩ之手上消失不見。再者，被告等自進入念台行後，諸多舉
    動均與正常顧客選購光碟片之行為有異，參諸原審勘驗筆錄中所載：「．．．六
    時五十五分十四秒，ＫＩＴＴＩＫＡＫＨＡＣＨＯＮ  ＮＡＲＯＮＧＫＩＡＴ從
    ＴＯＮＣＨＡＮ  ＡＲＩ後面走過去，看到二人手相接。．．．。六時五十七分
    四十二秒ＫＩＴＴＩＫＡＫＨＡＣＨＯＮ  ＮＡＲＯＮＧＫＩＡＴ從ＴＯＮＣＨ
    ＡＮ  ＡＲＩ背後繞過去，看到ＫＩＴＴＩＫＡＫＨＡＣＨＯＮ  ＮＡＲＯＮＧ
    ＫＩＡＴ右手伸出去，ＫＩＴＴＩＫＡＫＨＡＣＨＯＮ  ＮＡＲＯＮＧＫＩＡＴ
    右手與ＴＯＮＣＨＡＮ  ＡＲＩ左手交接，．．．」等情可知，此亦為證人ＴＨ
    ＡＴＴＡＮＡ  ＪＡＲＥＲＮＫＯ  ＴＳＯＮＧ  ＣＨＡＩ之所以於被告等離去
    後，隨即檢視監視錄影帶查看有無光碟片遭竊之原因，是以被害人既確有光碟片
    遭竊之事實，且監視錄影帶復攝得光碟片自被告等手中消失，自可據以認定被告
    等涉有竊盜犯行，原審判決被告等無罪，尚嫌未洽云云。惟查：(一)前開監視錄
    影帶固顯示：「．．．六時五十六分二十秒看到ＴＯＮＣＨＡＮ  ＡＲＩ拿ＶＣ
    Ｄ光碟片在手上觀賞，六時五十六分二十六秒看到ＴＯＮＣＨＡＮ  ＡＲＩ把外
    套上襟扯起，ＴＯＮＣＨＡＮ  ＡＲＩ手上的光碟片不見了，．．．」，但既無
    關於被告ＴＯＮＣＨＡＮ  ＡＲＩ竊取藏匿於身上後，再轉交被告ＫＩＴＴＩＫ
    ＡＫＨＡＣＨＯＮ  ＮＡＲＯＮＧＫＩＡＴ之畫面，自不足以推定被告等犯罪。
    再該監視錄影因未自各角度為之，難免有死角無法攝到之情形，是雖錄影帶中未
    見到被告等有將光碟片置放回光碟片架上，但亦可能是無法全面攝到所致，自不
    能以該光碟片突然自被告ＴＯＮＣＨＡＮ  ＡＲＩ之手上消失不見，即認定係被
    告等所竊取。(二)依原審勘驗筆錄中所載：「．．．六時五十五分十四秒，ＫＩ
    ＴＴＩＫＡＫＨＡＣＨＯＮ  ＮＡＲＯＮＧＫＩＡＴ從ＴＯＮＣＨＡＮ  ＡＲＩ
    後面走過去，看到二人手相接。．．．。六時五十七分四十二秒ＫＩＴＴＩＫＡ
    ＫＨＡＣＨＯＮ  ＮＡＲＯＮＧＫＩＡＴ從ＴＯＮＣＨＡＮ  ＡＲＩ背後繞過去
    ，看到ＫＩＴＴＩＫＡＫＨＡＣＨＯＮ  ＮＡＲＯＮＧＫＩＡＴ右手伸出去，Ｋ
    ＩＴＴＩＫＡＫＨＡＣＨＯＮ  ＮＡＲＯＮＧＫＩＡＴ右手與ＴＯＮＣＨＡＮ
    ＡＲＩ左手交接，．．．」等情，固足認定被告等自進入念台行後，諸多舉動均
    與正常顧客選購光碟片之行為有異，但在缺乏積極證據之情況下，亦不得以被告
    行為舉止有異常現象，即臆測被告等有竊取光碟片之犯行。況本院當庭勘驗被告
    於案發當時穿著之上衣及褲子，或無口袋，或口袋無法塞進光碟片，有如前述，
    更足作為有利於被告等之論據。公訴人上訴意旨，執此指摘原判決不當，為無理
    由，應予駁回。
據上論斷，應依刑事訴訟法第三百六十八條，判決如主文。
本案經檢察官李良忠到庭執行職務。
中      華      民      國    九十一    年      十      月     十六     日
                              台灣高等法院刑事第六庭
                                  審判長法  官  陳  春  秋
                                        法  官  王  麗  莉
                                        法  官  高  明  哲
右正本證明與原本無異。
不得上訴。
                                        書記官  李  垂  福
中      華      民      國     九十一   年      十      月     十七     日
